臺灣桃園地方法院民事判決　　　　　　　　94年度親字第53號
原　　　告　戊○○
原　　　告　己○○
共　　　同
訴訟代理人　郭睦萱律師
　　　　　　劉孟錦律師
被　　　告　乙○○
　　　　　　丙○○
　　　　　　丁○○
　　　　　　甲○○
上列當事人間確認親子關係存在事件，本院於民國94年11月17日
言詞辯論終結，判決如下：
    主    文
確認原告與被告已故之父許委（民國○○年○月○日生，身分證
統一編號：Ｚ000000000號）間之親子關係存在。
訴訟費用由被告負擔。
    事    實
甲、原告方面：
一、聲明：如主文第一項所示。
二、陳述略稱：
  (一)緣原告等二人為訴外人許廖六妹與被告之父許委所生，受胎
    時許廖六妹與許委雖無婚姻關係存在，惟許廖六妹與許委嗣
    後於四十九年六月間結婚，依民法準正之規定原告乃視為許
    委之婚生子女，且原告等二人出生後即受生父許委所扶養、
    撫育長大成人，視為生父之認領，而可視為許委婚之婚生子
    女，前開事實除有生父許委所親立之遺囑記載：「．．．與
    吾妻許廖六妹訂婚之吉日，雙方約定為贅婚，婚後因戶籍申
    報方便起見，援用婚嫁手續，但第一胎生下戊○○承鼎廖姓
    為嗣，其他戶籍記載長子乙○○、次子丙○○、參子丁○○
    等三人屬許姓，均係共同生活，不分姓氏，由雙親養育成長
    父子合力營謀，．．．。」等語可稽外，尚有生母許廖六妹
    可證，又經鈞院函請財團法人長庚紀念醫院進行血緣關係鑑
    定，依該院之「血緣鑑定報告」證明被繼承人許委確為原告
    二人之生父，原告與被告是同父同母手足。
  (二)許廖六妹與許委於婚姻關係存續中另分別生下被告乙○○、
    丙○○、丁○○、甲○○以及邱秀春（出養）等五位子女。
    生父許委於九十四年一月三十一日去世，原告等竟遭被告等
    質疑非為許委之子女，對原告等法律權益影響重大，故依民
    法第一千零六十四條、第一千零六十五條第一項及民事訴訟
    法第二百四十七條第一項前段規定，提起本件確認之訴。
三、證據：提出繼承系統表一份、戶籍謄本九份、結婚登記申請
    書及結婚證書影本各一份、遺囑書影本一份為證，並聲請傳
    訊證人許廖六妹。
乙、被告方面：
壹、被告乙○○方面：
一、聲明：同意原告之請求。
二、陳述略稱：願意配合進行血緣鑑定。
三、證據：無。
貳、被告丙○○、丁○○、甲○○未於言詞辯論期日到場，亦未
    提出書狀作何聲明或陳述。
丙、本院依職權函請財團法人長庚紀念醫院（林口）分院鑑定兩
    造間之血緣關係。
    理    由
一、程序方面：
  (一)按現行民事訴訟法中親子關係事件之規定，雖未定有確認親
    子關係訴訟之類型，但親子關係存否，不僅涉及相關當事人
    身分關係之確定，同時對於例如親權、扶養、法定代理甚至
    繼承等法律關係之成立或存在與否，皆產生重要之關連，是
    以親子關係存在與否之確定，所牽涉者並非僅係單純之法律
    事實，同時本類訴訟之標的即為身分上法律關係存否之確認
    ，因而向來學說及實務上之見解皆承認親子間身分關係可以
    作為確認訴訟之標的（楊建華著「民事訴訟法要論」第四七
    五頁，最高法院二十三年度上字第三九七三號判例、最高法
    院六十二年度第三次民庭庭推總會決議（八）參照）。又民
    事訴訟法第二百四十七條所謂即受確認判決之法律上利益，
    係指因法律關係之存否不明確，致原告在私法上之地位有受
    侵害之危險，而此項危險得以對於被告之確認判決除去之者
    而言，最高法院四十二年台上字第一０三一號著有判例。本
    件原告提起確認之訴，確認與兩造之父許委間之親子關係存
    在，以排除戶籍登記未將許委列為原告父親之不利益，程序
    上並無不合，應先敘明。
  (二)復按民事訴訟法第二百六十二條規定：「（第一項）原告於
    判決確定前，得撤回訴之全部或一部。但被告已為本案之言
    詞辯論者，應得其同意。（第二項）訴之撤回應以書狀為之
    。但於期日，得以言詞向法院或受命法官為之。（第三項）
    以言詞所為訴之撤回，應記載於筆錄，如他造不在場，應將
    筆錄送達。（第四項）訴之撤回，被告於期日到場，未為同
    意與否之表示者，自該期日起；其未於期日到場或係以書狀
    撤回者，自前項筆錄或撤回書狀送達之日起，十日內未提出
    異議者，視為同意撤回。」。經查：(一)廖秀蓉部分以書狀撤
    回起訴之請求，該書狀已送達予被告，送達後業已逾越十日
    ，視為被告同意廖秀蓉撤回；(二)本件原告同時具狀撤回對被
    告邱秀春（起訴狀誤載為許秀春）部分之訴訟，該書狀已送
    達予被告，送達後業已逾越十日，視為同意撤回。
  (三)被告丙○○、丁○○、甲○○未於言詞辯論期日到場，核無
    民事訴訟法第三百八十六條所列各款情形，爰依原告之聲請
    ，由其一造辯論而為判決。
二、被告之父許委與兩造生母許廖六妹共同生下原告，業經親子
    鑑定證實，而許委生前撫育原告之事實，亦經證人許廖六妹
    作證證實，從而原告本件請求為有理由：
  (一)按親子關係之認定部分，理論上自應以科學方式就系爭親子
    雙方進行鑑定（如血型、ＤＮＡ遺傳基因檢測等方式）為之
    ，以求正確；進一步以言，此類案型中亦僅有此種身體鑑定
    之科學證據，始為直接證據，其他相關之事證，例如生父生
    母間於懷孕前之同居以及撫育行為，甚或事後雙方之認知或
    其他行為，皆僅間接用以作為親子關係認定之佐證。復按民
    法第一千零六十四條規定：「非婚生子女，其生父與生母結
    婚者，視為婚生子女」。
  (二)本件原告為許廖六妹與被告之父許委所生之事實，業經財團
    法人長庚紀念醫院林口醫學中心臨床病理科進行親子鑑定，
    報告結論認為不能排除原告與被告的手足關係，實務上可以
    證實兩造為同父同母的親生手足，從而原告與被告之父許委
    間血緣上之親子關係已鑑定證實。
  (三)更進一步言，證人許廖六妹證稱：「（問：原告的父親是誰
    ？）都是許委。」、「（問：為什麼戶籍上都沒有登記？）
    許委是被招贅的。」、「（問：招贅應該也會登記？）許委
    認為被招贅不是很好的事情，所以他就沒有去登記。」、「
    （問：你與許委何時結婚的？三位原告是否你們結婚前生的
    ？）於我二十二歲時結婚的。」、「（問：結婚日期為何登
    記為四十九年？）那是後來去辦登記，之前就已經有招贅了
    ，也因許委跟我父母不合，所以拖到四十九年才辦理登記。
    」，則原告生母既與許委後來有結婚，原告依前揭民法第一
    千零六十四條規定視為婚生子女。
  (四)綜上，原告之主張堪信為真實，原告為確定其與被告之父許
    委間之親子關係，乃提起本訴，本諸上開說明，並無不合，
    應予准許。
三、據上論結，本件原告之訴為有理由，並依民事訴訟法第三百
    八十五條第一項前段、第七十八條、第八十五條第一項前段
    ，判決如主文。
中　　華　　民　　國　　94　　年　　11  　月　　30  　日
    　　　　　　　家事法庭法　官　文衍正
上為正本係照原本作成。
如對本判決上訴，須於判決送達後20日內向本院提出上訴狀。
中　　華　　民　　國　　94　　年　　11  　月　　30  　日
  　　　　　　　　　　　　書記官　陳月桂
